【裁判字號】    98,訴,1514
【裁判日期】    981112
【裁判案由】    損害賠償
【裁判全文】
臺灣桃園地方法院民事判決              98年度訴字第1514號
原      告  甲○○
被      告  丙○○
            丁○○
            乙○○
上列當事人間損害賠償事件，原告於刑事訴訟中提起附帶民事訴
訟（98年度附民第30號），經本院刑事庭裁定移送前來，本院於
民國98年10 月29日辯論終結，判決如下：
    主      文
被告丙○○應給付原告新臺幣伍萬元及自民國九十八年二月二十
五日起至清償日止，按週年利率百分之五計算之利息。
被告丁○○應給付原告新臺幣貳萬元及自民國九十八年三月八日
起至清償日止，按週年利率百分之五計算之利息。
被告乙○○應給付原告新臺幣貳萬元及自民國九十八年三月八日
起至清償日止，按週年利率百分之五計算之利息。
原告其餘之訴駁回。
訴訟費用由被告丙○○負擔百分之四；被告丁○○、乙○○各負
擔百分之二，餘由原告負擔。
本判決原告勝訴部分得假執行。
原告其餘假執行之聲請駁回。
    事實及理由
壹、程序方面：
    按不變更訴訟標的，而補充或更正事實上或法律上之陳述者
    ，非為訴之變更或追加。民事訴訟法第256 條定有明文。
    本件原告起訴時，聲明第3 項原係請求：被告丁○○應給付
    原告新台幣（下同）10萬元及自起訴狀繕本送達之日起至清
    償日止按年息5%計算之利息，嗣於本院民國98年9 月29日言
    詞辯論程序時，將其更正為被告乙○○，惟伊起訴之事實、
    對象及訴訟標的均無變更，核屬更正法律上之陳述，非為訴
    之變更或追加，而無同法第255 條之適用，應予准許。
貳、實體方面：
一、原告主張：
  (一)被告丙○○於96年7 月27日凌晨1 時40分許，因懷疑原告與
    訴外人廖于盛間有不正常往來，遂與訴外人蔡將輝及被告丁○○、乙○○共同持用事前複製之鑰匙，未經原告同意，即
    侵入原告承租在桃園縣平鎮市○○街○○街福壽4 巷1 之4
    號5 樓之處所。被告丙○○並以右腳踢破該室內之落地窗玻
    璃1 片及以私刑限制原告及廖于盛之行動自由，致生損害於
    原告。被告上開侵權行為業經鈞院以98年度簡字第90號、第
    123 號分別判處被告有罪在案。為此，爰依法請求被告丙○○賠償原告精神慰撫金100 萬元及被告丁○○、乙○○賠償
    原告精神慰撫金各10萬元。
  (二)並聲明：
    1.被告丙○○應給付原告100 萬元及自起訴狀繕本送達之翌
      日起至清償日止，按年息5%計算之利息。
    2.被告丁○○應給付原告10萬元及自起訴狀繕本送達之翌日
      起至清償日止，按年利率息5%計算之利息。
    3.被告乙○○應給付原告10萬元及自起訴狀繕本送達之翌日
      起至清償日止，按年利率息5%計算之利息。
    4.願供擔保，請准宣告假執行。
二、被告則以：
  (一)被告丙○○部分：其係因為懷疑原告與廖予盛有不正常的交
    往才侵入原告租屋處，闖入時原告及廖予盛均在場。其就毀
    損落地窗部分業已賠償予出租人。並聲明：駁回原告之訴及
    其假執行之聲請。
  (二)被告丁○○、乙○○部分：案發當時其等係在徵信社工作。
    並聲明：駁回原告之訴及其假執行之聲請。
三、經查，被告丙○○所涉無故侵入他人住宅、毀棄損壞之刑事
    案件及被告丁○○、乙○○所涉無故侵入他人住宅之刑事案
    件，業經臺灣桃園地方法院檢察署檢察官偵查起訴後，並經
    本院以98年度簡字第90號、第123 號刑事判決被告有罪在案
    ，有本院前開刑事判決正本1 件及該刑事偵審卷宗影本附卷
    可稽。而經參閱該刑事案件全卷證、判決意旨，及被告所坦
    承之事實，應認被告丙○○所涉對原告所犯之刑法第306 條
    第1 項侵入住居罪、同法第354 條毀損器物罪及被告丁○○
    、乙○○所涉對原告所犯之刑法第306 條第1 項侵入住居罪
    行為明確，堪以認定。是被告既對原告之居住安寧侵害、財
    物管領損害權利有所侵犯，構成對其之侵權行為，應負損害
    賠償責任等情，自屬有理由。至原告所主張被告等對其動用
    「私刑」限制其行動自由等節，查原告並未提出具體事證以
    實其說，且此部分亦未據檢察官聲請簡易判決處刑，似查無
    此節，復未經本院刑事庭審理及判決，難認原告指摘為真，
    附此敘明。
四、按不法侵害他人之自由者，被害人雖非財產上之損害，亦得
    請求賠償相當之金額，民法第195 條第1 項定有明文。次按
    慰撫金之賠償其核給之標準固與財產上損害之計算不同，然
    非不可斟酌雙方身分資力與加害程度，核定相當之數額。最
    高法院著有51年台上字第223 號判例意旨可參。本件被告丙○○僅為維護其配偶身分法益，即夥同徵信社員工即被告丁○○、乙○○率爾於深夜1 時許夜闌人靜時分，未經原告或
    與其同居人士同意，擅自侵害原告租屋處，被告丙○○並以
    腳踹破該處由原告管理使用之落地窗玻璃，顯有擾亂原告之
    居住安寧及自由、侵害原告之財產權益，造成原告嚴重之驚
    嚇及恐懼，自不待言，應認原告精神上受有重大之痛苦，原
    告自得請求被告給付精神慰撫金。且查，原告為國中肄業，
    96年度收入321,782 元，名下有不動產2 筆；被告丙○○為
    國中畢業，現為不動產公司業務員，每月薪資2 至3 萬元，
    96年度沒有收入，名下有不動產3 筆、汽車1 輛；被告丁○○為高職肄業，現為臨時工，每月薪資約1 萬元，名下並無
    財產；被告乙○○為國中畢業，現為豬肉販，每月薪資約2
    萬元，名下亦無財產，有兩造稅務電子閘門財產所得資料及
    警詢筆錄在卷可參，本院審酌上情、兩造之社會地位、經濟
    狀況，兼衡原告因被告之侵權行為而受有精神上痛苦等一切
    情狀，認原告請求被告丙○○、丁○○及乙○○分別賠償慰
    撫金100 萬元、10萬元、10萬元尚屬過高，本院認應以被告
    三人各自賠償50 ,000 元、20,000元、20,000元為適當。而
    原告逾此範圍之請求，即非法所許。
五、末按給付無確定期限者，債務人於債權人得請求給付時，經
    其催告而未為給付，自受催告時起，負遲延責任。其經債權
    人起訴而送達訴狀，或依督促程序送達支付命令，或為其他
    相類之行為者，與催告有同一之效力；遲延之債務，以支付
    金錢為標的者，債權人得請求依法定利率計算之遲延利息；
    應付利息之債務，其利率未經約定，亦無法律可據者，週年
    利率為5%，民法第229 條第2 項、第233 條第1項 前段、第
    203 條分別定有明文。本件係屬侵權行為損害賠償之債，自
    屬無確定期限者；又係以支付金錢為標的，則依上揭法律規
    定，原告就被告丙○○、丁○○、乙○○應給付之金額部分
    ，一併請求自起訴狀繕本送達翌日即98年2 月25日、98年3
    月8 日、98年3 月8 日（見本院98年度附民字第30號卷第7
    、10、11頁送達證書所載）起至清償日止，按法定利率即週
    年利率5%計算之利息，亦屬於法有據。
六、從而，原告依民法侵權行為規定之法律關係，請求被告丙○○給付精神慰撫金50,000元及自98年2 月25日起至清償日止
    ，按週年利率5%計算之利息；被告丁○○、乙○○各給付精
    神慰撫金20,000元，及均自98年3 月8 日起至清償日止，按
    週年利率5%計算之利息，為有理由，應予准許。其逾此範圍
    之請求，則為無理由，應予駁回。
七、假執行之宣告：本判決第1 、2 、3 項原告勝訴部分，所命
    給付之金額未逾50萬元，爰依民事訴訟法第389 條第1 項第
    5 款依職權宣告假執行。又原告敗訴部分既經駁回，其假執
    行之聲請即失所附麗，應併予駁回。
八、兩造其餘攻擊或防禦方法及未經援用或請求調查之證據，經
    本院斟酌後，認為均不足以影響本判決之結果，自無再逐一
    詳予論駁或調查之必要，併此敘明。
九、訴訟費用負擔之依據：民事訴訟法第79條。
中    華    民    國    98    年    11    月    12    日
                  民事第二庭    法  官  楊晴翔
以上正本係按原本作成。
如對本判決上訴，須於判決送達後20日內向本院提出上訴狀。
中    華    民    國    98    年    11    月    12    日
                                書記官  黃盈菁


司法院資訊處製作；財團法人民間司法改革基金會備份。
